【裁判字號】    91,上更(一),610
【裁判日期】    920716
【裁判案由】    偽造文書
【裁判全文】
臺灣高等法院臺南分院刑事判決        九十一年度上更(一)字第六一號  Ａ
      上  訴  人
      即  被  告  辛  ○  ○
右列上訴人因偽造文書等案件，不服臺灣臺南地方法院八十九年度訴字第一四○號中
華民國九十年五月七日第一審判決（起訴案號：臺灣臺南地方法院檢察署八十八年度
偵字第七八一六、一五四八五號），提起上訴，判決後，由最高法院第一次發回更審
，本院判決如左：
      主      文
上訴駁回。
      事      實
一、辛○○於民國（下同）八十四年間，意圖在台南縣永康市○○路一四六號經營Ｋ
    ＴＶ店，乃於八十四年六月十二日，教唆乙○○未經庚○○同意，假冒庚○○名
    義，製作營利事業統一發證設立登記申請書（營利事業統一編號0000000
    0號），並偽刻庚○○印章，蓋「庚○○」印文一枚在該申請書後，由辛○○持
    向台南縣政府申請辦理在該址經營吸引力冷飲店（起訴書誤載為吸引力飲食店）
    之營利事業設立登記，擬以合法登記冷飲店之名，違法經營其登記範圍以外之「
    七八九ＫＴＶ」店業務，致台南縣政府陷於錯誤，將上開不實事項，登載於其職
    務上製作之商業登記簿與營利事業登記證上，致生損害於庚○○及台南縣政府對
    於轄內營利事業管理之正確性。嗣取得吸引力冷飲店營利事業登記證後，明知其
    經核准營業項目為冷飲買賣，卻未經核准變更登記，擅自在該址違法經營其登記
    範圍以外之「七八九ＫＴＶ」店業務，並為該店負責人。辛○○在該址未經政府
    核准，未領得變更使用執照，自八十三年間起，擅自將原供住宅區使用之建築物
    ，違規供「七八九ＫＴＶ」店視聽歌唱商業營業使用。復為掩飾其為「七八九Ｋ
    ＴＶ」店實際負責人之事實，另行起意，於八十五年五月五日，在該店教唆其員
    工乙○○假冒庚○○名義，製作以轉讓「七八九ＫＴＶ」店予甲○○之讓渡書，
    嗣乙○○承辛○○教唆之意，而製作讓渡書並偽簽庚○○署押及指印各一枚在讓
    渡書後，持交辛○○，讓辛○○得諉稱已將該店讓渡與甲○○經營，足生損害於
    庚○○（乙○○業經判處有期徒刑三月確定）。
二、案經臺南縣政府函請臺灣臺南地方法院檢察署檢察官暨自動檢舉偵查起訴。
      理      由
一、訊據上訴人即被告辛○○矢口否認有右揭犯行，於原審辯稱：台南縣永康市○○
    路一四六號之ＫＴＶ，在八十四年間是一位叫柴泰山的人在經營，伊不清楚他有
    無申請營利事業登記，伊並未偽造庚○○名義申請營利事業登記。伊是在該址樓
    下開電器行，因賣電話給柴泰山才認識，他邀伊入股，每月可拿回一些錢。沒幾
    個月柴泰山就挪用公款後離開。之後乙○○來找伊，說他要接手ＫＴＶ，伊就與
    他去找房東簽契約，契約是八十四年五月五日開始。這段時間實際經營的是乙○○。後來乙○○再將店盤給甲○○，甲○○有一陣子沒做，空了一陣後伊才去做
    。伊出租二、三樓給甲○○，丁某因付不出房租給伊，就把ＫＴＶ的設備轉讓給
    伊經營以抵房租。在盤ＫＴＶ之前，伊未參與他們的經營，伊並無公訴人所指犯
    行云云。於本院又辯稱：「七八九ＫＴＶ」店非伊經營，實際上乃乙○○經營的
    ，乙○○在系爭地二、三樓營業，二、三樓無停水及停電，一樓是空著，未經營
    任何商店。八十四年至八十九年五月當時伊在銀行上班，未在該處經營；至讓渡
    書亦屬乙○○個人行為云云。
二、經查：
(一)台南縣永康市○○路一四六號處，係於八十四年間，以庚○○名義向台南縣政府
    申請經營吸引力冷飲店，核准之營業項目為冷飲買賣，有台南縣政府商業登記簿
    、台南縣政府營利事業統一發證設立登記申請書（營利事業統一編號00000
    000號）各一紙在卷可稽。該址未經核准變更登記，擅自違法經營登記範圍以
    外之「七八九ＫＴＶ」店業務，經台南縣政府於八十四年六月三十日、八十四年
    十一月二十二日分別稽查違法營業，並二次發函處以罰鍰暨命令停止經營ＫＴＶ
    業務。有台南縣政府各函文在卷可憑，且該址於八十三年十一月七日經營之「七
    八九ＫＴＶ」店業務之使用人是蕭賢冬（即辛○○之父），並有台南縣政府建築
    物公共安全與公共衛生之構造與設備檢查紀錄表一紙附卷足參，而辛○○於偵查
    中供稱：（問：乙○○有無在你「七八九ＫＴＶ」店上班？）答：「原來乙○○
    有在我店內幫忙，後來我把店盤讓給他」；（問：何時把店盤讓給乙○○？）答
    ：「八十三或八十四年，我記得是年初，過完年之後」。（問：你經營「七八九
    ＫＴＶ」店時，該店登記負責人是何人？）答：「那時我經營時，未申請執照」
    等語（見偵緝字第二七九號偵查卷第五十五頁背面）。又供明蕭賢冬是其父（見
    偵緝字第二七九號偵查卷第五十六頁）。是在該址營業之實際負責人為辛○○，
    足以認定。
(二)該址雖係以庚○○名義申請經營冷飲店，然庚○○未曾書立任何營利事業統一發
    證設立登記申請書一節，業據證人庚○○於偵查中陳述明確（見五○一八號偵查
    卷第二十九頁反面），而據同案被告乙○○供承：是伊冒庚○○名義填寫申請書
    ，是辛○○叫伊填寫的，但並不是伊拿到縣政府去申請的，ＫＴＶ店之員工薪水
    均係辛○○發放等語（見一審卷第一○○頁），並一再指述辛○○為ＫＴＶ店實
    際負責人（見偵緝字第二七九號偵查卷第二十七頁反面、一審卷第九十九頁），
    被告雖否認同案共犯乙○○之供證，並以前開情詞置辯，然參諸該店當時之服務
    生丁○○、技術員戊○○於檢察官偵查中均證稱：於八十四年七月間起至八十六
    年五月間止，其二人工作期間內，該七八九ＫＴＶ店之負責人係辛○○，渠等均
    係向辛○○領取薪水，從未曾向乙○○、甲○○領過薪水，乙○○當時在店內作
    電器維修，甲○○則是店內的服務生等語（見八十八年十二月十六日偵訊筆錄）
    ，丁○○、戊○○並於本院前審證實此事（見本院上訴卷第四十三、六十頁），
    皆核與乙○○前述供詞及當日偵訊時之筆錄內容相符，另乙○○復提出當時ＫＴ
    Ｖ店應徵伴唱小姐之分類廣告一紙（附於偵緝字第二七九號偵查卷第二十九頁）
    ，其上之應徵電話為0000000號，經原審及本院向中華電信股份有限公司
    查詢結果，該電話號碼用戶名稱為被告辛○○，有該公司復函乙紙在卷可考（見
    一審卷第六十六、六十七頁），其上並無刊登年度及日期，而乙○○經本院傳訊
    、拘提未著，無法查核對質。然與乙○○於原審所稱：該店之真正負責人為辛○○等情相符，至於該址雖係以乙○○名義向出租人己○○承租，而證人己○○於
    原審到庭證稱：「（提示租賃契約書並告以要旨，八十四年間，實際是何人出面
    與你訂立租賃契約？）是辛○○，乙○○是跟著辛○○一起很久了，至於租約承
    租人為何是乙○○名義，我不清楚」等語（見一審卷第一三七頁），於本院調查
    時證稱：「被告帶乙○○來租的，實際上何人租的，我不知道，」等語。綜上事
    證所示，足徵「七八九ＫＴＶ」店實際負責人確係辛○○，應無疑義。又前揭辛○○教唆乙○○偽造營利事業統一發證設立登記申請書、製作以轉讓「七八九Ｋ
    ＴＶ」店為內容之讓渡書之事實，已據同案被告乙○○於偵查及原審審理中供承
    無誤，是本件事證明確，被告辛○○所辯，顯係事後圖卸刑責之詞，不足採信，
    其犯行堪以認定，應依法論科。至證人丙○○於本院調查時證稱：「（問：該店
    負責人是何人？）不知道，我都在廚房工作」（見本院九十二年一月二日訊問筆
    錄）。該證人既不知誰是負責人，即無法資為有利被告之認定。
三、核被告辛○○所為，係犯刑法第二百十六條、第二百十條之行使偽造私文書罪、
    第二百十四條之使公務員登載不實罪、刑法第二十九條第一項、第二百十條之教
    唆偽造私文書罪。被告辛○○教唆偽造設立登記申請書後，復持以行使，其偽造
    之低度行為為行使之高度行為吸收；其偽造庚○○之署押、印章、印文之行為，
    乃偽造私文書之階段行為，均不另論罪。所為上開行使偽造私文書及使公務員登
    載不實罪間，有方法結果之牽連關係，為牽連犯，應從一重按行使偽造私文書罪
    處斷。其就行使偽造私文書、教唆偽造私文書數罪間，犯意各別，行為互異，應
    予分論併罰。原審審酌被告犯罪之動機、目的係為貪圖不法利益、手段、所生危
    害、對主管機關就商業行為及建築物之管理所造成之影響，及犯罪後飾詞狡辯、
    毫無悔意等一切情狀，適用刑法第二十九條第一項、第二百十六條、第二百十條
    、第二百十四條、第五十五條、第二百十九條、罰金罰鍰提高標準條例第一條前
    段，分別量處行使偽造私文書罪有期徒刑十月、教唆偽造私文書罪有期徒刑四月
    。扣案營利事業統一發證設立登記申請書上偽造之「庚○○」印文一枚及讓渡書
    上偽造之「庚○○」署押及指印各一枚，復依刑法第二百十九條宣告沒收。至偽
    造之「庚○○」印章並未扣案，亦敘明迄今仍未發現，應已滅失，爰不另行宣告
    沒收。本院經核原判決認事用法，均無不合，量刑亦屬妥適。被告上訴意旨，否
    認犯罪，並指摘原判決不當，為無理由，應予駁回。
四、據上論斷，應依刑事訴訟法第三百六十八條，判決如主文。
本案經檢察官林炎昇到庭執行職務。
中    華    民    國      九十二      年      七      月      十六      日
                                  臺灣高等法院臺南分院刑事第二庭
                                      審判長法官  林    勝    木
                                            法官  葉    居    正
                                            法官  莊    俊    華
右正本證明與原本無異。
如不服本判決，應於判決送達後十日內向本院提出上訴狀，其未敘述理由者並應於提
出上訴狀後十日內向本院補提理由書（應附繕本)。
                                      法院書記官  吳    秋    賢
中    華    民    國      九十二      年      七      月      十七      日
附錄本案論罪科刑法條全文：
刑法第二百十四條：
  明知為不實之事項，而使公務員登載於職務上所掌之公文書，足以生損害於公眾或
人者，處三年以下有期徒刑、拘役或五百元以下罰金。
刑法第二百十條：
  偽造、變造私文書，足以生損害於公眾或他人者，處五年以下有期徒刑。
刑法第二百十六條：
  行使第二百十條至第二百十五條之文書者，依偽造、變造文書或登載不實事項或使
登載不實事項之規定處斷。
刑法第二百十九條：
  偽造之印章、印文或署押，不問屬於犯人與否，沒收之。
建築法第九十四條之一
  依本法規定停止供水或供電之建築物，非經直轄市、縣（市）（局）主管建築機關
審查許可，不得擅自接水、接電或使用；未經許可擅自接水、接電或使用者，處一年
以下有期徒刑、拘役或科或併科新台幣三十萬元以下罰金。


司法院資訊處製作；財團法人民間司法改革基金會備份。
